臺灣高等法院刑事判決
109年度上訴字第2474號
上  訴  人  臺灣士林地方檢察署檢察官
被      告  李彥甫



上列上訴人因被告傷害等案件，不服臺灣士林地方法院108年度
易字第634號，中華民國109年4月24日第一審判決（起訴案號：
臺灣士林地方檢察署108年度調少連偵字第7號），提起上訴，本
院判決如下：
    主  文
上訴駁回。
    理  由
一、公訴意旨略以：緣少年李○宇（民國00年00月生，真實姓名
    年籍詳卷）與告訴人即少年郭○傑（91年6月生，真實姓名年
    籍詳卷，下稱告訴人）因細故發生衝突，被告甲○○、李偉立
    、余世傑、余品賢（上三人所涉傷害部分，另由原審法院以
    109年度簡字第46號判處罪刑確定）及李明儒、游仕偉（上
    二人所涉傷害部分，業經檢察官以108年度調少連偵字第7號
    為不起訴處分）、真實姓名年籍不詳男子數名於107 年10月
    1日晚間9時57分許，至新北市○○區○○街00號附近為少年李○
    宇助陣，被告甲○○、李偉立、余世傑、余品賢及真實姓名年
    籍不詳數男子遂基於傷害之犯意聯絡，徒手、拿棍棒毆打告
    訴人，致告訴人因此受有頭部外傷併腦震盪、左肘2公分撕
    裂傷、雙側上下肢及雙側髖部多處擦挫傷等傷害。因認被告
    涉犯兒童及少年福利與權益保障法第112條第1項、修正前刑
    法第277條第1項之成年人與少年故意對少年共同犯傷害罪嫌
    等語。
二、按犯罪事實應依證據認定之，無證據不得認定犯罪事實；又
    不能證明被告犯罪者，應諭知無罪之判決，刑事訴訟法第15
    4條第2項、第301條第1 項分別定有明文。次按認定不利於
    被告之事實，須依積極證據，苟積極證據不足為不利於被告
    事實之認定時，即應為有利於被告之認定，更不必有何有利
    之證據；又認定犯罪事實所憑之證據，雖不以直接證據為限
    ，間接證據亦包括在內，然而無論直接或間接證據，其為訴
    訟上之證明，須於通常一般之人均不致有所懷疑，而得確信
    其為真實之程度者，始得據為有罪之認定，倘其證明尚未達
    到此一程度，而有合理之懷疑存在時，事實審法院復已就其
    心證上理由予以闡述，敘明其如何無從為有罪之確信，因而
    為無罪之判決，尚不得任意指為違法（最高法院30年上字第
    816號、76年台上字第4986號判例參照）。又告訴人之告訴
    ，係以使被告受刑事訴追為目的，是其陳述是否與事實相符
    ，仍應調查其他證據以資審認，被害人之陳述如無瑕疵，且
    就其他方面調查又與事實相符，固足採為科刑之基礎，倘其
    陳述尚有瑕疵，即不得遽採為論罪科刑之根據。且被害人與
    一般證人不同，其與被告處於相反之立場，其陳述之目的，
    在使被告受刑事訴追處罰，內容未必完全真實，證明力自較
    一般證人之陳述薄弱。故被害人縱立於證人地位而為指證及
    陳述，且其指證、陳述無瑕疵可指，仍不得作為有罪判決之
    唯一證據，應調查其他證據以察其是否與事實相符，亦即仍
    須有補強證據以擔保其指證、陳述之真實性，始得採為斷罪
    之依據（最高法院52年台上字第1300號、61年台上字第3099
    號判例、94年度台上字第3326號判決意旨參照）。
三、公訴意旨認被告涉有上開傷害犯行，無非係以共同被告李偉
    立、余世傑、余品賢之供述、告訴人、少年李○宇於警詢及
    偵查中之證述、國防醫學院三軍總醫院附設民眾診療服務處
    診斷證明書、國防醫學院三軍總醫院107年12月19日院三病
    歷字第1070016313號函暨檢附資料各1份、車輛詳細資料報
    表2份、現場監視錄影畫面截圖10張、告訴人傷勢照片8張、
    現場監視錄影畫面光碟1片等資料，為其主要論據。
四、訊據被告甲○○堅決否認有何上開傷害犯行，辯稱：我不認識
    告訴人，我也沒有毆打告訴人，當天我是跟朋友吳承炘等人
    約在案發地點附近吃飯，我看到我的朋友即被告余品賢、余
    世傑在對面，我以為是余世傑、余品賢被打了，所以我才跟
    著衝過去制止，我想要救他們，我以為他們出事，結果警察
    就來了，我看到告訴人躺在地板上，我有把他扶起來，並將
    他架起來交給警察，我以為他是余世傑的朋友，我也不曉得
    是敵是友，我不曉得他們之間發生什麼事，我第一個反應就
    是把他攙扶到警察那邊去，我衝過去時打人的都已經逃走了
    等語。經查：
（一）告訴人與少年李○宇因細故發生衝突，於107年10月1日晚
      上9時57分許，在新北市○○區○○街00號附近，同案被告李
      偉立、余世傑、余品賢與數名真實姓名年籍不詳之男子，
      徒手或持棍棒毆打告訴人，致告訴人因此受有頭部外傷併
      腦震盪、左肘2公分撕裂傷、雙側上下肢及雙側髖部多處
      擦挫傷等傷害之事實，為被告所不爭執，且經證人即告訴
      人於偵查及原審中、證人即同案被告李偉立、余世傑、余
      品賢於原審中證述明確（見107年度少連偵字第116號卷〈
      下稱偵卷〉第208、209頁、108年度易字第634號卷〈下稱原
      審卷〉第59、128、189頁），並有國防醫學院三軍總醫院
      附設民眾診療服務處107年10月2日診斷證明書1份、告訴
      人郭○傑受傷照片8張、監視器畫面截圖照片10張、國防醫
      學院三軍總醫院107年12月19日院三病歷字第1070016313
      號函暨告訴人病歷資料1份在卷可憑（見偵卷第101至112
      、212 至217頁），此部分事實應堪認定。惟上開事證，
      僅能證明告訴人於上開時、地，遭多人毆打成傷，及案發
      當時除被告外，尚有其他多數人在場，尚難僅因被告出現
      在該處，即遽認被告亦有參與上開傷害犯行。
（二）告訴人固於偵查中證稱：畫面中勾著我肩膀的男子（即被
      告甲○○）也有動手打我，我被對方帶回現場後，警察也到
      場了，我就沒有再被打了等語（見偵卷第209 頁），惟於
      原審中證稱：被告扶著我之前有打我，被告攙扶我是在警
      察來之後的事情，之前我躺在地上，不清楚被告如何毆打
      我，但我有看到被告有追上來；那時候我躺在地上手抱著
      頭，所以我看不清楚，因為我起來時，被告在我旁邊，而
      且當時被告也有追著我跑，所以我認為被告有毆打我；當
      天一群人追著我打，我倒在地上，後來在庭的被告把我抓
      起來，走向警察那邊；方才影像中追著我的人中，我看不
      清楚何人為被告，但我倒在地上後有看見被告在我身邊，
      被告把我抓起來，手架在我身上，一起走向警察等語（見
      原審卷第193至196 頁），是依告訴人上開證詞可知，其
      並未親眼目賭被告有參與毆打之行為，僅係事後倒地起身
      時，被告站在其身旁，而主觀認定被告即為本案犯罪行為
      人，是告訴人上開證述，核屬個人臆測之詞，尚乏實據，
      無從採為不利於被告之認定。
（三）參以告訴人於偵查中供稱：在警局時警察有給我指認，大
      概有印象的我都有指認了，監視器晝面中勾著我肩膀的男
      子（即被告）也有動手打我，我被對方帶回現場後，警察
      也到場了，我就沒有再被打了等語（見偵卷第209頁），
      是依告訴人上開所述，被告當時尚且與其有身體接觸，可
      見其對被告之印象較為深刻，然告訴人於警詢中卻未指認
      被告有參與上開傷害犯行，則告訴人於偵訊中之指認被告
      是否與事實相符，自有可疑。
（四）經原審及本院當庭勘驗現場監視器錄影畫面，勘驗結果為
      ：第一個檔案，在畫面螢幕顯示48：16時，出現大約十幾
      個人分持棍棒追著告訴人並持棍棒毆打告訴人。在畫面顯
      示49：55時，被告的左手放在告訴人的肩膀上，以左手搭
      著告訴人的肩出現在畫面中並走向員警的方向。第三個檔
      案，畫面顯示被告持續以左手放在告訴人的肩膀上，一起
      走向員警的方向，並與員警交談，並未有以手抓住該男子
      （即告訴人）肩膀或脖子的情形，隨即至警局製作筆錄（
      見原審卷第194頁，本院卷第55至56頁），是據上開勘驗
      結果，案發現場因人數眾多、畫面模糊，無法辨識參與鬥
      毆者之面貌，其中何人有動手毆打告訴人，何人僅係旁觀
      而已，實無法從監視器畫面加以確認。況卷內證據亦無其
      他共犯指證被告確有參與傷害告訴人之行為，檢察官所提
      出之前揭證據，亦無任何證據足以證明被告與其他同案被
      告有何傷害犯行之犯意聯絡及行為分擔，是本院認尚不得
      僅因被告出現於案發現場，即認被告有動手毆打告訴人。
（五）至卷附告訴人傷勢照片8張、國防醫學院三軍總醫院附設
      民眾診療服務處診斷證明書，亦僅能證明告訴人確實受有
      上開傷勢，尚無從據為證明係由被告所造成，自難僅憑告
      訴人郭○傑之單一指訴，復無其他旁證可佐之情形下，遽
      為不利於被告之認定。
（六）綜上所述，告訴人之頭部、雙側上下肢、雙側髖部固有上
      開傷勢，亦有診斷證明書附卷可憑，惟此既尚不足以證明
      被告涉有上開傷害犯行，又告訴人之指訴，既未達通常一
      般之人均不致有所懷疑，而得確信其為真實之程度者，甚
      至與事實並未全然相合。檢察官所提出之證明方法，尚無
      法證明被告甲○○犯罪，復查無其他積極證據足資證明被告
      甲○○有上開犯行，均不足超越合理之懷疑而形成對被告甲
      ○○有罪之確信，基於無罪推定之原則，自應為被告甲○○無
      罪之諭知。
五、原審審理結果，認無其他積極證據足資證明被告甲○○有公訴
    意旨所指之前開犯行，而為被告無罪之諭知，尚無不合。檢
    察官上訴意旨略以：依告訴人上開證述，可知告訴人雖因倒
    地未能看清毆打其之方式，然被告確實有和同案被告李偉立
    等人追著告訴人跑，而告訴人遭眾人毆打在地時，被告亦站
    在其身側圍毆之人群中，事後因警察到現場時，被告無法脫
    身，乃架著告訴人交予警察，故告訴人指訴被告有參與傷害
    犯行，已非主觀認定而已，且現場監視器錄影畫面之勘驗紀
    錄，可知被告亦參與其中，畫面中亦未見被告攔阻眾人追打
    或出聲嚇阻眾人之情形，被告為何剛好出現在案發現場？更
    遑論一般人看見此種10幾個人分持棍棒追打的場景，應係害
    怕遭到誤傷而立即報警處理，豈可能一起衝過去？可知被告
    係以左手放在告訴人肩膀上而非「攙扶」著告訴人，是原判
    決此部認定，疏未審酌上情，致與社會經驗法則有違等語。
    惟此業據原審參酌上揭證據資料相互勾稽，於原判決理由欄
    內詳予論述，認告訴人並未親見被告甲○○有參與毆打之行為
    ，且告訴人於警詢中未指認被告甲○○有參與上開傷害犯行，
    經本院再次勘驗亦無法從監視器畫面加以確認何人有動手毆
    打告訴人、何人僅係旁觀，被告亦無將手抓住告訴人肩膀或
    脖子而控制告訴人之情形，因告訴人身上已有受傷故被告將
    告訴人攙架起身送交警察處理，經核尚無違背經驗法則及論
    理法則。本件起訴書所列證據及卷內訴訟資料，已經本院逐
    一論證，參互審酌，仍無從獲得有罪之心證，尚難遽以前揭
    推測之詞，而為不利被告之認定，與證明犯罪所要求之嚴格
    證明程序，須達無合理懷疑之確信程度尚不相當。檢察官上
    訴意旨對原審依職權所為之證據取捨及心證裁量為不同之評
    價，重為爭辯，尚難認有理由，應予以駁回。
據上論斷，應依刑事訴訟法第368條，判決如主文。
本案經檢察官曾忠己到庭執行職務。
中　　華　　民　　國　　109 　年　　10　　月　　22　　日
                  刑事第十七庭審判長法　官　鄭水銓
                              　　  法　官　黃雅芬
                              　    法　官　沈君玲
以上正本證明與原本無異。
被告不得上訴。
檢察官如不服本判決，應於收受送達後20日內向本院提出上訴書
狀，惟須受刑事妥速審判法第9條限制。其未敘述上訴之理由者
並得於提起上訴後20日內向本院補提理由書（均須按他造當事人
之人數附繕本）「切勿逕送上級法院」。
刑事妥速審判法第9條：
除前條情形外，第二審法院維持第一審所為無罪判決，提起上訴
之理由，以下列事項為限：
一、判決所適用之法令牴觸憲法。
二、判決違背司法院解釋。
三、判決違背判例。
刑事訴訟法第377條至第379條、第393條第1款規定，於前項案件
之審理，不適用之。
                                    書記官　彭于瑛
中　　華　　民　　國　　109 　年　　10　　月　　22　　日